臺灣高等法院臺中分院刑事裁定　　　　 94年度交抗字第529號
抗　告　人
即受處分人　甲○○
送達代收人　乙○○
上列抗告人因違反道路交通管理處罰條例案件，不服臺灣臺中地
方法院中華民國94年6月30日裁定（94年度交聲字第302號），提
起抗告，本院裁定如下：
    主  文
抗告駁回。
    理  由
一、抗告意旨略稱：原審裁定駁回聲明異議理由略以，抗告人即
    受處分人甲○○（下稱抗告人）駕駛載重之大貨車行駛於長
    陡坡之下坡路段，除有特殊情形外應行駛於外側車道並禁止
    變換車道，此有高速公路交通管制規則定有明文，而認為違
    規屬實。原審為此認定時，並未審酌當時抗告人於南下153
    公里前，原行駛於外側車道，係因前方有一車為警方所攔下
    及前車車速較慢，抗告人遂變換車道駛入中線欲超車再轉入
    外側車道，才被員警欄下，原審就此未為查證係屬違誤。原
    審認定當日抗告人整車均載有貨物之推論亦有瑕疵，原審略
    以警察係依法執行職務，立場應是客觀公正，且與抗告人素
    不相識，當無故意攀誣之理，故認為該員警舉發係屬有據，
    而抗告人所辯並不足採。但警員為績效濫行舉發在所多有，
    且徵諸警員陳建成三次到庭之證詞迭有更動，第一次證詞十
    分肯定的說「整車都有載貨」、第二次證詞說「有載很多貨
    」、第三次證詞又改口說「有一些貨」，顯見其係急於脫責
    ，而一次又一次將證詞改為接近事實，原審未採信較接近事
    實之第三次證言，而採信最不符事實之第一次證言顯與事實
    有違，而當日抗告人之車輛未滿載貨物，尚有公司進出貨、
    用車登記日報表、二十一家店之負責人員、公司點收退貨人
    員可證。且抗告人豈會為了足以負擔之罰金而甘冒偽證之刑
    責而誣陷執法人員，實係為求自身之清白以及辯明真相。抗
    告人於罰單開出時便已提出申訴，之所以會於罰單上簽名，
    實係員警警告不簽名便不能離開，抗告人返家心切才會簽名
    ，抗告人於事後已循法定程序救濟，在在顯示原審之認定有
    瑕疵。另原裁定並未說明「載重大貨車」之「載重」認定標
    準，而此認定標準連執法之員警及其主管皆不清楚，更遑論
    一般民眾，且若針對是否有載重情形有疑異，依執法員警之
    配備當可現場蒐證，但當時卻不為，可見其執法心態可議。
    而高速公路交通管制規則第8條第1項第4款曾於94年3月1日
    修改，足見其修改顯於載重之認定上有一定之變更。原審就
    此不查，而逕予認定抗告人有載重之情形，其認定顯與事理
    有違。為此請求將原裁定撤銷，並為適法之處分。
二、汽車行駛高速公路，其車道之使用，除因交通事故及道路施
    工依臨時或可移動標誌指示或公路警察指揮外，應依設置之
    交通標誌、標線或號誌之規定，無設置者，大型車輛應行駛
    於外側車道。但得暫時利用緊臨外側車道之車道超越前車。
    載重之大貨車、大客貨兩用車、聯結車行駛於長陡坡之下坡
    路段，除有特殊狀況外，應行駛外側車道，並禁止變換車道
    。高速公路交通管制規則第8條第1項第2款、第4款定有明文
    又汽車行駛於高速公路或設站管制之道路，而不遵管制之規
    定者，處汽車駕駛人新臺幣三千元以上六千元以下罰鍰，並
    記違規點數一點。道路交通管理處罰條例第33條第1項及第6
    3條第1項第1款亦有明定。而上開規則第8條第4款所稱載重
    車係指裝載有貨物之貨車（內政部警政署國道公路警察局92
    年4月3日管字第0920007526號函參照），並不限於必須載有
    整車貨物之貨車，若非全車載貨而僅載有部分貨物之貨車，
    仍為裝載有貨物之貨車，亦屬上開所規定之載重車。
三、本件抗告人於民國94年3月22日21時10分許，駕駛車牌號碼
    827－QR號自用大貨車於國道一號公路南下153公里處，行駛
    中線車道，經警舉發之事實，有內政部警政署國道公路警察
    局舉發道路交通管理事件通知單一份附卷可稽，亦為抗告人
    所供認。證人即當日舉發之員警陳建成於原審調查時證稱：
    伊欄檢時，抗告人之大貨車整車都有載家俱，而行駛中線車
    道，伊可確定抗告人有載東西，載家具不少等語。惟抗告人
    卻辯稱：伊當時僅載六件店家辦退貨之貨品及二支飾條。另
    證人熊君豪於原審調查時則證稱：大貨車係抗告人所駕駛，
    車上僅載有二個木製之衣櫥、四尺之電視櫃、一組小櫃子、
    二支木根等語。雖證人陳建成上開所證稱抗告人所駕駛之大
    貨車所裝載之貨物數量，與抗告人及證人熊君豪上開所供（
    證）稱之貨物數量有所出入，惟抗告人所駕駛之大貨車不論
    係證人陳建成所證稱之載有整車之貨物，抑係被告及證人熊
    君豪所供（證）稱之非全車載貨而僅載有六件之貨物，均係
    裝載有貨物之貨車，揆諸上開說明，自均屬上開規則第8條
    第4款所稱之「載重車」，是抗告人當時所駕駛之自用大貨
    車係「載重車」甚明，抗告人辯稱其車並非載重車云云，自
    不足採。另抗告人當時為員警攔下之處，係在國道一號公路
    南下153公里處，為長陡坡下坡路段，此有內政部警政署國
    道公路警察局第三警察隊94年4月8日公警三交字第09403705
    95號書函附卷可稽。抗告人駕駛載重之大貨車行駛於長陡坡
    下坡路段，揆諸上開高速公路交通管制規則第8條第1項第4
    款之規定，自應行駛外側車道，並禁止變換車道，應無該條
    第1項第2款但書之適用，即駕駛載重之大貨車行駛於長陡坡
    下坡路段，應行駛外側車道，並禁止變換車道，不得暫時利
    用緊臨外側車道之車道超越前車。是抗告人縱屬係因見前方
    有一車為警方所攔下及前車車速較慢欲超車，揆諸上開規定
    ，其行駛在長陡坡下坡路段，仍不得暫時利用緊臨外側車道
    之中線車道超越前車。況且，證人即當日舉發之員警陳建成
    於原審調查時證稱：伊欄檢時，並未發現抗告人有超車現象
    等語，益見抗告人在員警攔下之前，即已行駛在中線車道，
    並非因見前方有一車為警方所攔下及前車車速較慢始超車。
    是抗告人上開所辯：當時伊於南下153公里前，原行駛於外
    側車道，係因前方有一車為警方所攔下及前車車速較慢，抗
    告人遂變換車道駛入中線欲超車再轉入外測車道，才被員警
    欄下云云，亦不足採。是本件抗告人駕駛裝載有貨物之大型
    自用貨車，行經長陡坡下坡路段時，卻行駛在中線車道上，
    核其所為已違反高速公路交通管制規則第8條第1項第4款之
    規定。從而原處分機關依道路交通管理處罰條例第33條第1
    項及第63條第1項第1款之規定，對抗告人處新臺幣三千元，
    並記違規點數一點，於法並無不合。原裁定因而維持原處分
    機關之上開處分，而駁回抗告人之聲明異議，自無違法不當
    之處。抗告人仍執前詞指摘原裁定不當，為無理由，自應駁
    回其抗告。
三、應依刑事訴訟法第412條，裁定如主文。
中　　華　　民　　國　　94　　年　　9　　月　21       日
            刑事第八庭  審判長法  官  羅  得  村
                              法  官  劉  榮  服
                              法  官  巫  政  松
上列正本證明與原本無異。
不得再抗告。
                              書記官  陳  妙  瑋
中　　華　　民　　國　　94　　年　　9　　月　22       日
                                                      Ａ
